臺灣高等法院高雄分院民事判決　九十二年度重上字第一０二號
　　上　訴　人　經濟部水利署南區水資源局
　　法定代理人　丙○○
　　訴訟代理人　蔡建賢律師
　　被　上訴人　百景造形工程有限公司
　　法定代理人　甲○○
　　訴訟代理人　乙○○
當事人間請求撤銷仲裁判斷事件，上訴人對於中華民國九十二年七月二十二日臺灣屏
東地方法院九十二年度重訴字第四六號第一審判決提起上訴，本院於九十三年三月十
七日言詞辯論終結，判決如下：
　　　主　　　文
上訴駁回。
第二審訴訟費用由上訴人負擔。
　　　事實及理由
一、上訴人主張，被上訴人向臺灣省水利會承攬牡丹水庫植栽工程，雙方為此於八十
　　六年八月十四日簽訂工程契約書，約定全部工程於八十七年一月十九日竣工，工
　　程總價新臺幣（下同）一一三八萬元，工程結算總價應依定作人核准之工程書圖
　　及實做工程數量計算之，且系爭工程契約所附「牡丹水庫植栽工程施工補充說明
　　」第二十一條約定：工程合約中未訂明仲裁條款，惟如有爭議時，仍可依商務仲
　　裁條例（現已修改為「仲裁法」）規定辦理等語，嗣後系爭工程契約關於定作人
　　之權利義務已由上訴人承受。而被上訴人於九十年三月十六日以其就系爭工程，
　　非因自己過失而受有增加費用支出之損失，上訴人就系爭工程應增加給付工程款
　　為由，向中華民國仲裁協會聲請仲裁，經該仲裁協會以九十年仲聲仁字第三０號
　　受理，因該仲裁庭遲未於仲裁法第二十一條所定仲裁判斷六個月再延長三個月之
　　期間內做成判斷，上訴人業依仲裁法第二十一條第三項所定，並依兩造之工程契
　　約書第五條第二項第一款法院管轄條款所定，向原審法院提起消極確認之訴。上
　　訴人起訴後，始接獲該協會就前揭仲裁事件之判斷書，上訴人始發現本件仲裁判
　　斷有應予撤銷之事由，理由如下：
　(一)本件系爭仲裁判斷與仲裁協議標的之爭議無關，且有逾越仲裁協議範圍之情形，
　　依仲裁法第四十條第一項第一款所定，得撤銷仲裁判斷。查本件兩造間系爭工程
　　合約書附件中「臺灣省水利局施工規範」第十五條約定：「異議處理：乙方如認
　　為本局所要求之工作或監督工程司所給予以指導不在契約範圍以內者，應立即向
　　本局提出書面意見，請求解釋，乙方接受指示後，如仍認有解釋未明之處，亦應
　　於收文二日內再提出書面意見，否則本局認為乙方已經接受，將來不得再提出任
　　何異議。」依上開仲裁前置程序所定，被上訴人對於工程契約之約定、工程內容
　　或上訴人之指示等，如有疑義或異議，應立即向上訴人提出書面意見解釋，如上
　　訴人解釋後，被上訴人仍有疑義，應於收文後二日內再提書面意見，否則視為被
　　上訴人已接受上訴人之解釋或指示，且不得再就契約或工程內容有任何異議。本
　　件被上訴人提請仲裁之事項，皆屬被上訴人與上訴人之工作界面衝突或契約履行
　　完畢驗收後之工程保固事項，被上訴人並就其主張之各項請求部分表明無異議，
　　且皆於驗收完畢表明無異議並於工程保固後始主張，其請求並不在兩造仲裁約定
　　之範圍。縱退步言，本件被上訴人請求之事項屬於兩造仲裁契約之範圍，依前揭
　　兩造仲裁前置異議程序之約定，被上訴人未曾就本系爭仲裁判斷事項向上訴人提
　　出書面請求解釋或依約履行異議程序，本件兩造之爭議並不存在，亦即仲裁契約
　　自屬尚未成立生效。而仲裁人依據兩造間尚未成立生效之仲裁契約做成仲裁判斷
　　，其仲裁判斷自屬構成仲裁法第四十條第一項第二款之得撤銷仲裁判斷事由。查
　　本件工程於八十七年元月十九日竣工，工程承包總價為一一三八萬元整，工程結
　　算總價按照定作人核准之工程書圖及實做工程數量計算之，此有契約書可參。而
　　被上訴人於本件系爭仲裁就前揭契約全區植株約八萬一七二七株（尚不包括綠化
　　草皮之植被）完工驗收請款一一三八萬元受領完畢後，再就上揭植栽中約八十八
　　株之補植追加部分，於二年餘後再請求八千餘萬元之費用，被上訴人之主張顯然
　　不實；且本件仲裁判斷竟亦准被上訴人請求金額二七三０餘萬元，如此之仲裁判
　　斷顯難令人接受。且按前開契約書所附「牡丹水庫植栽工程施工補充說明」第二
　　十一條雖規定「工程合約中未訂明仲裁條款惟如有爭議時仍可依商務仲裁條例規
　　定辦理」，惟查本件仲裁中，被上訴人係主張：「工程施工中因受工期展延」、
　　「苗木規格較合約規格加大」、及「界面破壞等種種非可歸責於被上訴人之因素
　　影響，致被上訴人衍生增加費用支出之損失」，乃就系爭合約第二條所規定之工
　　程結算總價（即被上訴人應得之承攬報酬總額）有所爭執，主張上訴人就該合約
　　條款所規定之工程結算總價應為公平合理之調整，亦即增加工程款之給付。本件
　　系爭仲裁事項依被上訴人所主張及請求之內容乃損害賠償，而其請求權乃上訴人
　　受領承攬人給付遲延之損害賠償，並非請求履行契約，更非契約書條款之爭議，
　　依被上訴人所指之仲裁契約「施工補充說明」第二十一條所約定，本件被上訴人
　　所指之損害賠償事項並非系爭工程契約之爭議，本件仲裁與仲裁契約無關。再查
　　，本件被上訴人聲請仲裁之事項及仲裁判斷理由所載事項，「工期展延衍生增加
　　費用」、「因苗木過大而增加施工費用」、「因界面破壞而增加之費用」、「變
　　更設用」等事項，皆並非工程合約事項，亦即不屬仲裁協議範圍。本件系爭仲裁
　　判斷既然與仲裁協議標的之爭議無關，且有逾越仲裁協議範圍之情形，依仲裁法
　　第四十條第一項第一款所定，自得依法撤銷仲裁判斷。
　(二)本件兩造並無仲裁協議之成立，依仲裁法第四十條第一項第二款之規定，得撤銷
　　仲裁判斷。查兩造之系爭工程合約書已約明並無仲裁條款即無仲裁協議之約定，
　　且依「牡丹水庫植栽工程施工補充說明」第二十一條之約定，「工程合約中未訂
　　明仲裁條款，惟如有爭議時，仍可依商務仲裁條例（現已修改為「仲裁法」）規
　　定辦理」，惟按仲裁法第一條第一項、第三項規定：「有關現在或將來之爭議，
　　當事人得訂立仲裁協議，約定由仲裁人一人或單數之數人成立仲裁庭仲裁之。」
　　、「仲裁協議，應以書面為之。」，準此，仲裁事件適用仲裁法之前提要件應有
　　書面之仲裁協議之成立，如無仲裁協議之成立，即不適用仲裁法。而本件兩造間
　　之工程合約書既已約明無仲裁協議，合約書之附件補充說明雖稱：「仍可依商務
　　仲裁條例規定辦理」，惟上揭文字並非仲裁協議，自不得據此而反認兩造有仲裁
　　協議。因此，本件仲裁判斷自得依法加以撤銷。
　(三)本件仲裁判斷有仲裁人選定程序瑕疵之違法及仲裁庭之組成不合法，依仲裁法第
　　四十條第一項第四款之規定，得撤銷仲裁判斷。按仲裁法第十二條第一項規定，
　　仲裁協議之一造選定仲裁人後，以書面催告他造選定仲裁人，受催告之他造已逾
　　十四日之規定期間而不選定仲裁人者催告之一造始得聲請法院選定仲裁人。查本
　　件被上訴人於九十年四月九日委託律師函發律師信，催告上訴人於十四日內選定
　　仲裁人，惟上訴人於九十年四月十一日始收受上開催告函，被上訴人未待其所定
　　之催告期間屆滿（九十年四月二十五日以後），於九十年四月二十四日向法院提
　　出聲請，而臺灣台北地方法院不察即以九十年仲聲字第一一號民事裁定選任王伯
　　儉為上訴人之仲裁人。準此，本件被上訴人未遵守催告期間及聲請法院選定仲裁
　　人，法院選定王伯儉仲裁人之程序顯然違法，本件仲裁庭之組成自屬違法，且上
　　揭裁定就被上訴人之聲請選定仲裁人之程序瑕疵，並不因時間之經過而自然補正
　　，其裁定自屬違法。因此本件仲裁判斷自得依法加以撤銷。
    綜上所述，本件系爭仲裁判斷存有仲裁法第四十條第一項第一、二及四款之得撤
    銷仲裁判斷事由，且原審判決存有適用法令不當及並未就上訴人之右揭理由說明
    其不採之理由，其判決自屬違法，爰上訴聲明：(一)原判決廢棄。(二)中華民國仲裁
    協會九十年仲聲仁字第三十號仲裁判斷應予以撤銷。(三)第一、二審訴訟費用由被
    上訴人負擔。
二、被上訴人則以下列理由資為抗辯：
　(一)系爭仲裁判斷並無仲裁法第四十條第一項第一款規定之「仲裁判斷與仲裁協議標
　　的無關」或「逾越仲裁判斷協議範圍」之情形：按依本件工程施工補充說明書第
　　二十一條約定：「工程合約中未訂明仲裁條款惟如有爭議時仍可依商務仲裁條例
　　（現改為仲裁法）規定辦理」，可見，兩造於簽訂合約時即已達成書面之仲裁協
　　議，舉凡有關本工程合約或因履行本件合約可能發生或已經發生之一切爭議均屬
　　仲裁協議標的之範圍內，不因兩造所爭執之請求依據為給付報酬、損害賠償或其
　　他內容而有所不同。查有關系爭工程因界面破壞乙節，其發生之原因乃上訴人於
　　被上訴人進行苗木養護期時，另行於施工區域內發包建築、景觀（土木）、親水
　　護壩及噴灌挖埋管線等工程，使被上訴人已進入養護期之苗木及草坪因界面衝突
　　遭受嚴重破壞，須另行僱工重新整地及清理雜物等工作，而導致施工上之變更、
　　費用增加及工期延誤之損失，皆為上訴人於合約執行期間另行發包順序不當所致
　　，是被上訴人就前開不可歸責於被上訴人之工期延長、苗木規格較合約規格加大
　　、及界面破壞及變更設計等非可歸責於被上訴人之因素影響，導致被上訴人為履
　　行系爭工程合約增加相當之費用，主張依合約第十六條、第二條以及情事變更等
　　原則請求補償，而與上訴人就系爭合約第二條規定之工程結算總價數額請求給付
　　工程款產生爭議，核屬因執行系爭工程合約所生之爭議，依施工補充說明書第二
　　十一條約定，自屬兩造仲裁協議約定之範圍內。至於上訴人主張合約原約定金額
　　僅一一三八萬、被上訴人竟請求八三五八萬餘元顯違常理、被上訴人請求「因工
　　期展延所生增加費用」、「因界面破壞而增加之費用」等等均非仲裁協議事項云
　　云，核其本質乃仲裁程序進行後，雙方就實體權利義務適用法律（合約）依據有
　　無理由之問題，其範圍仍未超出被上訴人因執行系爭工程合約所生之爭議範圍。
  (二)系爭仲裁判斷並無仲裁法第四十條第一項第二款規定仲裁協議不成立或無效之情
　　形：查依兩造合約附件施工補充說明書第一條、第二十一條約定以及仲裁法第一
　　條第三項、第四項及仲裁條款之解釋原則觀之，兩造於簽訂合約時即已達成書面
　　之仲裁協議，賦予當事人於爭議發生後，得決定提起訴訟或選擇提付仲裁之權利
　　。又上訴人主張被上訴人未履行仲裁前置程序，故仲裁協議不成立生效云云，依
　　兩造工程合約施工補充說明書第二十一條之約定，賦予當事人於爭議發生後，得
　　決定提起訴訟或選擇提付仲裁之權利，並無約定須先履行一定之仲裁前置程序始
　　得提付仲裁。至於系爭工程合約附件「臺灣省水利局施工規範」（以下簡稱施工
　　規範）第十五條規定，其規定意旨乃在規範被上訴人於施工過程中就上訴人所要
　　求之工作或監督工程司所給予指導認為不在契約範圍以內者，得於一定期限內向
　　上訴人提出異議，若未依限提出異議，即視為被上訴人已經接受上訴人（或上訴
    人工程司）之工作指示，不得提出異議之條款，而非規範被上訴人就工程合約所
    生爭議提付仲裁時所應遵守之前置程序或以其為提付仲裁之條件。因此，兩造間
    之仲裁契約，並未約定須踐行仲裁前置程序。縱退步言，前置程序未予履行，亦
    不妨礙仲裁判斷之合法作成，上訴人主張未履行前置程序，仲裁庭所為之仲裁判
    斷不成立生效云云，並無理由。
  (三)系爭仲裁判斷並無仲裁法第四十條第一項第四款之情形：查本件工程合約，雙方
　　於仲裁條款中並未就仲裁人及其選定方法有所約定，故被上訴人就本件爭議提付
　　仲裁，並依仲裁法第九條規定選定仲裁人後，即依仲裁法第十一條第一項規定，
　　於九十年四月九日委託律師函發律師信，催告上訴人於十四天內選定仲裁人，嗣
　　因上訴人未於期限內選定，上訴人乃於九十年四月廿四日向法院提出聲請，經臺
　　灣台北地方法院以九十年度仲聲字第一一號民事裁定選任王伯儉先生為上訴人之
　　仲裁人後，再由雙方仲裁人依仲裁法第九條第一項後段規定，推選主任仲裁人，
　　足徵，本件仲裁之仲裁人選定與仲裁庭之組成係依法為之，並無背於仲裁契約或
　　法律規定之情況。且上訴人於仲裁進行期間，亦從未對仲裁人之選定有所爭執。
　　至於上訴人主張被上訴人於催告期間十四日屆滿前，即向法院聲請選定仲裁人乙
　　節，倘受催告之當事人於十四日屆滿後仍未選定仲裁人者，則聲請人向法院所為
　　之聲請程序縱有瑕疵，亦因受催告當事人於十四日屆滿後未為選定仲裁人而補正
　　。
    綜上所述，本件上訴顯無理由，爰答辯聲明：(一)上訴駁回。(二)第一、二審訴訟費
    用由上訴人負擔。
三、本件上訴人之上訴聲明原為「(一)原判決廢棄(二)請求判決先位聲明：確認被上訴人
　　對上訴人就牡丹水庫植栽工程契約之債權不存在。備位聲明：中華民國仲裁協會
　　九十年仲聲仁字第三０號仲裁判斷應予撤銷(三)第一、二審訴訟費用由被上訴人負
　　擔」，嗣撤回先位聲明，被上訴人並表示同意，核無不合，先予敘明。
四、上訴人主張，被上訴人向台灣省政府水利會承攬牡丹水庫植栽工程，雙方為此於
　　八十六年八月十四日簽訂工程契約書，約定全部工程於八十七年一月十九日竣工
　　，工程總價一千一百三十八萬元，工程結算總價應依定作人核准之工程書圖及實
　　做工程數量計算之，且系爭工程契約所附「牡丹水庫植栽工程施工補充說明」第
　　二十一條約定：工程合約中未訂明仲裁條款，惟如有爭議時，仍可依商務仲裁條
　　例（現已修改為「仲裁法」）規定辦理等語，嗣後系爭工程契約關於定作人之權
　　利義務已由上訴人承受。而被上訴人於九十年三月十六日以其就系爭工程，非因
　　自己過失而受有增加費用支出之損失，上訴人就系爭工程應增加給付工程款為由
　　，向中華民國仲裁協會聲請仲裁，經該仲裁協會以九十年仲聲仁字第三○號受理
　　在案等情，業據上訴人提出與所述相符台灣省政府水利處工程契約書、牡丹水庫
　　植栽工程施工補充說明書、仲裁聲請狀、中華民國仲裁協會仲裁判斷主文書及判
　　斷書等件為證，並經原審向中華民國仲裁協會調閱九十年仲聲仁字第三○號仲裁
　　事件卷宗閱明屬實，並為被上訴人所不爭執，尚堪信為真實。
五、上訴人主張，上開仲裁協會所作成之仲裁判斷，有應予撤銷之事由，則為被上訴
    人所否認，茲論述如後：
六、系爭仲裁判斷並無仲裁法第四十條第一項第一款規定有「仲裁判斷與仲裁協議標
    的之爭議無關」或「逾越仲裁協議範圍」之情形：
　(一)按所謂『仲裁判斷與仲裁契約之標的無關』，乃指仲裁判斷係就約定仲裁事項以
　　外之爭議作成判斷或就未請求仲裁事項作成判斷者。而所謂『仲裁判斷逾越仲裁
　　協議之範圍』，係指仲裁判斷所仲裁爭議之範圍，超越所約定仲裁事項之範圍而
　　言。查依兩造合約第二十六條第二項規定：「本契約書包括：：：四投標須知、
　　開標紀錄表、施工規範及施工補充說明書」，復按，本件工程施工補充說明書第
　　一條、第二十一條規定：「本施工補充說明書為本契約附件之一，所列各款與契
　　約書及其他附件具有同等效力，若與契約書所附施工規範或其他附件有抵觸時應
　　以本說明書為準」、「工程合約中未訂明仲裁條款惟如有爭議時仍可依商務仲裁
　　條例（按：現改為仲裁法）規定辦理」，由此可見，兩造於簽訂合約時即已達成
　　書面之仲裁協議，舉凡有關本工程合約或因履行本件合約可能發生或已經發生之
　　一切爭議均屬仲裁協議標的之範圍內，不因兩造所爭執之請求依據為給付報酬、
　　損害賠償或其他內容而有所不同（最高法院九十二年度台上字第四０五號判決參
　　照）。
　(二)經查，被上訴人於系爭仲裁事件主張，就系爭工程契約上訴人應給付下列各項費
　　用，共計八千三百五十八萬五千二百七十七元，包括：工期展延衍生增加費用
　　：上訴人遲延點交苗木，被上訴人為此增加費用支出，且於苗木養護期間，上訴
　　人另於施工區內發包工程，致已進入養護期之苗木及草坪嚴重遭受界面衝突破壞
　　，因而延誤養護工期，造成被上訴人之損失慘重。因苗木規格過大而增加施工
　　費用：上訴人所交付苗木規格大於約定規格，致進行斷根、搬運及定植等工作需
　　增加額外費用，且因上訴人遲延交付苗木，致於定植期間遭逢落山風侵襲，造成
　　苗木大量死亡，加上上訴人所提供苗木過大，相對移植成活率降低，致被上訴人
　　須進行補植工作。因界面破壞而增加費用：於系爭工程之養護期間，因上訴人
　　於被上訴人之施工區域內另行發包多項工程，致已進入養護期之苗木及草坪遭破
　　壞，被上訴人須進行補植，且地表佈滿雜物及廢棄物，被上訴人須進行整地及清
　　理雜物工作。而導致施工上之變更、費用增加及工期延誤之損失。變更設計：
　　上訴人就系爭工程設計植栽種樹時，未考量植栽特性及環境因子，因上訴人設計
　　不當，致特定樹種大量死亡，被上訴人雖多次補植仍無法達到約定百分之九十成
　　活率，嗣後雖經上訴人依被上訴人之請求而更換樹種，惟被上訴人因上訴人設計
　　不當，多次補植而增加費用，而依合約第十六條變更設計第二條實做實算及情事
　　變更原則請求補償等情，有其提出之仲裁辯論意旨狀在卷可稽，基此，被上訴人
　　此種請求，核屬因執行系爭工程合約所生之爭議，依施工補充說明書第二十一條
　　規定，自屬兩造仲裁協議約定之範圍。是上訴人主張，仲裁庭就被上訴人聲請仲
　　裁事項所為之仲裁判斷與仲裁協議標的之爭議無關，或逾越仲裁協議之範圍云云
　　，自無可取。
七、系爭仲裁判斷並無仲裁法第四十條第一項第二款規定，仲裁協議不成立或無效之
    情形：
　(一)上訴人主張，兩造並無仲裁協議之成立云云：按有關現在或將來之爭議，當事人
　　得訂立仲裁協議，約定由仲裁人一人或單數之數人成立仲裁庭仲裁之。前項爭議
　　，以依法得和解者為限。仲裁協議，應以書面為之。當事人間之文書、證券、信
　　函、電傳、電報或其他類似方式之通訊，足認有仲裁合意者，視為仲裁協議成立
　　，仲裁法第一條定有明文。經查，如前所述依上訴人所提系爭工程契約書第二十
　　六條約定：本契約包括施工補充說明書等語。且依上訴人所提系爭補充說明第一
　　條約定：本施工補充說明為本契約書附件之一，所列各款與契約書及其他附件具
　　有同等效力，若與契約書所附施工規範或其他附件有抵觸時應以本說明書為準等
　　語，及第二十一條約定：工程合約中未訂明仲裁條款，惟如有爭議時，仍可依商
　　務仲裁條例規定辦理等語。綜上以觀，足認兩造於簽訂系爭工程契約書時，曾約
　　定如就系爭工程契約發生爭議，可聲請仲裁，亦即兩造就系爭工程契約之爭議，
　　已成立書面之仲裁協議，賦予當事人於爭議發生後，得決定提起訴訟或選擇提付
　　仲裁之權利，要無疑義。
　(二)上訴人主張，依系爭工程契約書之附件即「台灣省水利局施工規範」第十五條約
　　定，被上訴人對於系爭工程契約之約定工程內容或上訴人之指示，如有疑義或異
　　議，應立即向上訴人提出書面意見，請求解釋，而被上訴人於聲請仲裁之前，未
　　踐行前開仲裁前置異議程序，兩造之仲裁協議尚未成立生效，系爭仲裁事件之仲
　　裁判斷具有仲裁法第四十條第一項第二款規定仲裁協議不成立之情形云云。經查
　　，依上訴人所提台灣省水利局施工規範記載：「一、圖樣尺寸：．．二、工程標
　　誌：．．．三、工程指示：監督工程司依照契約之規定，有指導工程之權．．．
　　六、工場用地：．．．七、工地整理：．．．八、工人行為：．．．九、埋藏物
　　之處理：．．．十一、工程修補：．．．十二、代辦工料：．．．十四、派工駐
　　守．．．十五、異議處理：乙方（被上訴人）如認為本局所要求之工作或監督工
　　程司所給予指導不在契約範圍內者，應立即向本局提出書面意見，請求解釋，乙
　　方接受指示後，如仍有解釋未明之處，亦應於收文二日內再提出書面意見，否則
　　本局認為乙方已經接受，將來不得再提出任何異議．．．」等語，足認前開施工
　　規範乃規定施工過程相關細節，如承攬人認為定作人所要求施工細節或指導不在
　　契約範圍內者，應立即表示異議，若未依限提出異議，即視為被上訴人已經接受
    上訴人之工作指示，不得提出異議，而非規範被上訴人就工程合約所生爭議提付
    仲裁時，所應遵守之前置程序或以其為提付仲裁之條件，故上訴人此部分主張，
    並無足取。
　　復按，未依施工規範第十五條規定提出異議，其法律上效果乃被上訴人不得事後
    再提出異議，本質上乃棄權條款，為擬制實體上之法律效果規定，與踐行前置程
    序之程序事項無關，且實體事項既經仲裁判斷予以審酌，即非上訴人於撤銷仲裁
    判斷之訴所得以爭執之範疇，故上訴人主張，被上訴人未依施工規範第十五條規
    定提出異議，乃未履行前置程序云云，顯然將實體上之棄權規定，與程序上之事
    項相互混淆，自不足採。況仲裁前置程序係屬雙方「試行和解」或「第三人調解
　　」之性質，任何一方不能接受，和解即無法成立，從仲裁前置程序設置之目的而
　　言，無非在仲裁程序以外，另設一更迅速解決糾紛之方法，期能更加快速排解爭
　　議，而非為仲裁契約設定停止條件或額外之程序障，以增加契約雙方進入仲裁
　　程序解決爭議之困難，如當事人之一方或雙方認為已無經由此前置程序達成協議
　　之可能，即得將爭議逕付仲裁，而由仲裁人作成判斷，不得以未踐行此程序作為
　　撤銷仲裁判斷之事由。
八、系爭仲裁判斷並無仲裁法第四十條第一項第四款：仲裁庭之組成，違反仲裁協議
    或法律規定之情形：系爭仲裁人之選任程序及仲裁庭之組成，並無違反仲裁法第
    十一條、第十二條規定，故上訴人主張被上訴人未遵催告期間即聲請法院選定之
    仲裁人，其所組成之仲裁庭自屬違反法律規定云云並不可取。
　(一)按「仲裁協議，未約定仲裁人及其選定方法者，應由雙方當事人各選一仲裁人，
    再由雙方選定之仲裁人中共推第三仲裁人為主任仲裁人。」「當事人之一方選定
    仲裁人後，應以書面通知他方及仲裁人。」「當事人之一方選定仲裁人後，得以
    書面催告他方於受催告之日起，十四日內選定仲裁人。」「受前條第一項之催告
    ，已逾規定期間而不選定仲裁人者，催告人得聲請仲裁機構或法院為之選定。」
    仲裁法第九條第一項；第十條第一項；第十一條第一項；第十二條第一項分別定
    有明文，準此，有關仲裁人之選定及組成程序，依前開規定，自應視當事人間之
    仲裁協議有無約定而定，倘仲裁協議未約定者，則分別依仲裁法第九條以下規定
    辦理。經查本件工程合約，雙方於仲裁條款中並未就仲裁人及其選定方法有所約
    定，故被上訴人就本件爭議提付仲裁，並依仲裁法第九條規定選定仲裁人後，即
    依仲裁法第十一條第一項規定，於九十年四月九日委託律師函發律師信（見被上
    證二十一），催告上訴人於十四天內選定仲裁人，嗣因上訴人未於限期內選定，
    被上訴人乃於九十年四月廿四日向法院提出聲請（見被上證二十二），經台灣台
    北地方法院以九十年度仲聲字第一一號民事裁定選任王伯儉先生為上訴人之仲裁
    人（見被上證二十三）後，再由雙方仲裁人依仲裁法第九條第一項後段規定，推
    選主任仲裁人，足徵，本件仲裁之仲裁人選定與仲裁庭之組成係依法為之，並無
    背於仲裁契約或法律規定之情況，此等情事，由上訴人於仲裁進行期間，從未對
    仲裁人之選定有所爭執即可自明，至為灼然。
  (二)至於上訴人主張，被上訴人於催告期間十四天屆滿前，即向法院聲請選定仲裁人
    故仲裁庭之組成違法乙節，查有關上訴人選任仲裁人十四天之期間限制，法條規
    定真意乃解決當事人遲延不行使選定權之問題，如受催告之當事人確於十四天內
    未為選定仲裁人者，則法院依另一方當事人之聲請，所為仲裁人之選定即無不法
    ，依仲裁法第十四條規定，亦因當事人不得聲明不服而產生確定力，是故，縱使
    當事人於催告日起十四天屆滿前即聲請法院為仲裁人之選任，惟倘受催告之當事
    人於十四天屆滿後仍未選定仲裁人者，則聲請人向法院所為之聲請程序縱有瑕疵
    ，亦因受催告當事人於十四天屆滿後未為選定仲裁人而補正。
九、按仲裁進行程序，當事人未約定者，仲裁庭應於接獲被選為仲裁人之通知日起十
　　日內，決定仲裁處所及詢問期日，通知雙方當事人，並於六個月內作成判斷書；
　　必要時得延長三個月。前項十日期間，對將來爭議，應自接獲爭議發生之通知日
　　起算。仲裁庭逾第一項期間未作成判斷書者，除強制仲裁事件外，當事人得逕行
　　起訴或聲請續行訴訟。其經當事人起訴或聲請續行訴訟者，仲裁程序視為終結。
    前項逕行起訴之情形，不適用民法第一百三十三條之規定，仲裁法第二十一條定
　　有明文。經查，被上訴人辯稱，中華民國仲裁協會就系爭仲裁事件於九十年十一
　　月二十二日召開第一次詢問會議，因該爭議事件涉及植栽工程專業領域，須由該
　　領域專家進行鑑定，致作成仲裁判斷需時較長，仲裁庭遂於九十一年五月十七日
　　決定延長三個月，之後兩造分別於九十一年八月六日第五次詢問會、同年十一月
　　十五日第六次詢問會及九十二年一月十日第八次詢問會各同意延長三個月，是系
　　爭仲裁程序期間迄至九十二年五月七日始為屆滿，而仲裁庭已於九十二年三月十
　　五日作成仲裁判斷主文書，並於同年月二十七日做成仲裁判斷書，且已將仲裁判
　　斷主文書及判斷書送達兩造等情，業據被上訴人提出與所述相符中華民國仲裁協
　　會九十二年五月六日（九二）仲業字第九二一三六九號函，及上訴人提出系爭仲
　　裁事件之歷次詢問會紀錄為證，並經原審向中華民國仲裁協會調閱九十年仲聲仁
　　字第三○號仲裁事件卷宗閱明屬實，自堪信為真實。復查，上訴人於九十二年三
　　月三十一日向原審具狀提起本件訴訟，乃於仲裁庭就系爭仲裁事件作成仲裁判斷
　　主文書及判斷書之後，亦即上訴人於系爭仲裁事件之仲裁程序終結後，始提起本
　　件訴訟，則上訴人主張，系爭仲裁事件之仲裁判斷書作成乃於其提起本件訴訟致
　　仲裁程序依法視為終止之後，該仲裁判斷書自屬非法云云，自不可取。
十、末查，有關上訴人主張，合約原約定金額僅一千一百三十八萬元，上訴人竟請求
　　八千三百五十八萬餘元，仲裁判斷竟亦准被上訴人請求金額二千七百三十餘萬元
　　，顯違常情常理（參上訴人民事辯論意旨狀第十二頁第《一》項記載）乙節，乃
　　就雙方爭議之實體事項所為爭執，此實體事項既經仲裁庭予以審酌，不論仲裁判
　　斷實體之內容，是否妥適，乃屬仲裁人仲裁判斷之權限，並非撤銷仲裁判斷之事
　　由，均非上訴人於撤銷仲裁判斷之訴所得予以爭執。
、綜上所述，本件上訴人主張，系爭仲裁判斷有仲裁法第四十條第一項第一、二、
　　四款之得撤銷仲裁判斷之事由，請求撤銷系爭仲裁判斷，為無理由，原審為其敗
    訴之判決，並無不當，上訴意旨求予廢棄改判，為無理由，應予駁回。
十二、據上論結，本件上訴為無理由，依民事訴訟法第四百四十九條第一項、第七十八
　　條，判決如主文。
中　　　華　　　民　　　國　　九十三　　年　　　三　　　月　　三十一　　日
　　　　　　　　　　　　　　　　　　　　　　　　民事第五庭
~B1審判長法官　蔡明宛
~B2法　　　官　林健彥
~B3法　　　官　黃科瑜
正本係照原本作成。
如對本判決上訴，須於判決送達後二十日內向本院提出上訴狀，其未表明上訴理由者
，應於上訴後二十日內向本院提出上訴理由書（均須按他造當事人之人數附繕本）。
上訴時應提出委任律師或具有律師資格之人之委任狀，並依附註條文規定辦理。
中　　　華　　　民　　　國　　九十三　　年　　　四　　　月　　　五　　　日
~B法院書記官　施耀程
附註：
民事訴訟法第四百六十六條之一：
對於第二審判決上訴，上訴人應委任律師為訴訟代理人，但上訴人或其法定代理人具
有律師資格者，不在此限。
上訴人之配偶、三親等內之血親、二親等內之姻親，或上訴人為法人、中央或地方機
關時，其所屬專任人員具有律師資格並經法院認為適當者，亦得為第三審訴訟代理人
。
第一項但書及第二項情形，應於提起上訴或委任時釋明之。
                                                                ＨＡ
